【裁判字號】    97,交抗,1101
【裁判日期】    970901
【裁判案由】    違反道路交通管理處罰條例
【裁判全文】
臺灣高等法院交通事件裁定            97年度交抗字第1101號
抗  告  人
即受處分人  甲○○
上列抗告人因道路交通管理處罰條例案件，不服臺灣士林地方法
院97年度交聲字第581號，中華民國97年7月31日裁定（原處分案
號：北市裁四字第裁22-A00WBA677號），提起抗告，本院裁定如
下：
    主  文
抗告駁回。
    理  由
一、原裁定意旨略以：
    (一)按汽車駕駛人在轉彎或變換車道前，未使用方向燈或不注
      意來、往行人或轉彎前未減速慢行者，處新臺幣（下同）
      600元以上1800元以下罰鍰，並記違規點數1點，道路交通
      管理處罰條例第48條第1項第1款、第63條第1項第1款定有
      明文。
    (二)原處分意旨略以：異議人即受處分人甲○○駕駛3458-EB
      號自用小貨車，於民國97年2月2日下午2時2分許，行經臺
      北市○○○路與民生西路路口，經警攔停舉發「轉彎未使
      用方向燈」之違規，依道路交通管理處罰條例第48條第1
      項第1款之規定，處罰鍰1,800元，並依同條例第63條第1
      項第1款規定，記違規點數1點。
    (三)異議意旨略以：異議人當時有打方向燈，並沒有違規，且
      當時在年貨大街，人多車也多云云。
    (四)經查：
      1.異議人即受處分人甲○○駕駛上開車輛，於前揭時、地
        ，轉彎前未使用方向燈之違規事實，業據證人即舉發本
        件員警鄭義春到庭結證略以：伊擔任年貨大街周邊交警
        勤務，站在延平北路與民生西路交叉路口東北角，受處
        分人車輛還在民生西路靠近民生西路與延平北路口50公
        尺的地方伊就有注意到，看到受處分人未打方向燈，由
        民生西路西向東左轉延平北路，就將他攔停。伊有看到
        受處分人轉彎時未使用方向燈，當時很多車輛要轉都有
        打方向燈，就受處分人沒有打方向燈，且到伊攔停為止
        ，受處分人均未打方向燈。當天天氣很好，而當時車流
        量很多，其他車都有打方向燈，且受處分人旁沒有其他
        同款式車輛，其他都是自小客車。伊不是等到受處分人
        轉過去才開單告發，且當時視野很好，伊看得很清楚伊
        有告訴受處分人其轉彎未使用方向燈，受處分人說這樣
        小違規也要開，所以拒收等語明確（見本院卷第17頁至
        第18頁），並有證人鄭義春所當庭繪製之現場圖1張在
        卷可憑。衡諸證人鄭義春與異議人互不相識，亦無仇怨
        ，復到庭具結為以上之證述，且其就目擊異議人違規情
        節及舉發經過敘述詳確，並無瑕疵，顯非一般憑空捏造
        證詞可擬，是其上開證詞應屬可信。異議人仍執前開情
        詞置辯，顯無可採，其確有轉彎前未使用方向燈之違規
        行為，堪予認定。
      2.另違反道路交通管理事件舉發通知單本係用以通知被舉
        發人交通違規之事實，若警員當場舉發時被舉發人已知
        悉其違規事實，自生通知之效力，不因被舉發人嗣後拒
        絕簽收舉發通知單而異其效果，此觀違反道路交通管理
        事件統一裁罰基準及處理細則第11條第1項第1款「拒絕
        簽章者，仍應將通知聯交付該駕駛人或行為人收受，並
        記明其事由及交付之時間；拒絕收受者，應告知其應到
        案時間及處所，並記明事由與告知事項，視為已收受。
        」之規定自明。經查，異議人因前揭違規經證人鄭義春
        當場舉發，而證人鄭義春於開立本件舉發通知單予異議
        人時，異議人拒絕簽收，證人鄭義春已告知異議人其違
        規事由，業如前述，並於舉發通知單收受通知聯者簽章
        欄上載明「拒絕簽收」等情，有該舉發通知單1紙在卷
        可稽。則依前揭規定，應視為異議人已收受上開舉發通
        知單，併此敘明。
    (五)綜上所述，異議人確有駕駛上開車輛，於前揭時、地轉彎
      時，未使用方向燈之違規行為，從而，原處分機關依前揭
      道路交通管理處罰條例第48條第1項第1款之規定，裁處異
      議人罰鍰1,800元，並依同條例第63條第1項第1款規定記
      違規點數1點，核無違誤，本件異議人之異議為無理由，
      應予駁回。
二、抗告意旨略以：本人甲○○民國97年2月2日下午，駕車經過
    民生西路，因年貨大街車流量多，有打方向燈，遵從中華民
    國交通警察指揮左轉往延平北路，這樣算違規嗎？
三、經查：抗告人即受處分人甲○○於民國97年2月2日下午2時
    許，駕駛車號3458-EB號自用小貨車沿民生西路由西往東行
    駛，至延平北路時左轉，因未依規定打方向燈而為警攔停掣
    單告發，此部分事實業據證人即警員鄭義春於原審法院訊問
    時證述綦詳，抗告人此部分違規事實堪予認定。抗告人辯稱
    係遵從交通警察之指揮始左轉延平北路云云，惟查，即使受
    交通警察之指揮而轉彎仍應打方向燈，以使其他車輛之駕駛
    人得以知悉並維持交通秩序。又證人鄭義春與抗告人甲○○
    素不相識亦無仇隙，應無設詞誣陷之理。是抗告人抗告，核
    無理由，應該駁回。
四、據上論結，應依道路交通案件處理辦法第26條，刑事訴訟法
    第412條，裁定如主文。
中    華    民    國    97    年    9     月    1     日
                  刑事第十二庭  審判長法  官  蔡永昌
                                      法  官  蔡新毅
                                      法  官  陳榮和
以上正本證明與原本無異。
不得再抗告。
                                      書記官  林吟玲
中    華    民    國    97    年    9     月    2     日


司法院資訊處製作；財團法人民間司法改革基金會備份。
